【裁判字號】    99,易緝,52
【裁判日期】    990706
【裁判案由】    詐欺
【裁判全文】
臺灣桃園地方法院刑事判決              99年度易緝字第52號
公  訴  人  臺灣桃園地方法院檢察署檢察官
被      告  癸○○
上列被告因詐欺案件，經檢察官提起公訴（86年度偵字第10604
、12633號），本院判決如下：
    主  文
本件免訴。
    理  由
一、公訴意旨略以：被告癸○○於民國83年5 月10日（以下簡稱
    十日會）、84年4 月15日（以下簡稱十五日會）及85年7 月
    25日（以下簡稱二十五日會），各邀集丙○○、甲○○、己○○、壬○○、辰○○、庚○○○、乙○○○、丁○○、戊○、丑○○、子○○○、寅○○、卯○○、辛○○等人及其
    他人等，參加由其擔任會首所組每月會款新台幣（下同）1
    萬元之民間互助會。十日會自83年5 月10日起，至87年2 月
    10日止，連同會首共47會；十五日會自84年4 月15日起至86
    年12月15日止，連同會首共34會；二十五日會自85年7 月25
    日起至90年3 月25日止，連同會首共58會。其中丙○○十日
    會參加2 會（會簿中以林阿益名義），二十五日會參加4 會
    （以林阿益、林創仁及林淑貞名義）、甲○○十日會、二十
    五日會各參加2 會、己○○十日會參加1 會（以其女邱麗玲
    名義）、壬○○十日會參加3 會（以燕華名義）、辰○○十
    日會參加2 會（以辰○○及其妻邱麗珠名義）、庚○○○十
    日會參加2 會（以其夫邱鴻圖及本人邱太太名義），二十五
    日會參加1 會（以邱鴻圖名義）、乙○○○十日會、二十五
    日會各參加1 會（以本人阿子名義）、丁○○十日會、二十
    五日會各參加2 會（以林柱名義）、戊○十日會參加1 會、
    二十五日會參加2 會（以戊○名義）、丑○○十日會參加1
    會、子○○○十日會參加2 會（以素花名義），二十五日會
    參加4 會（以素花及其子黃能奇，其女思華名義）、寅○○
    十日會參加1 會（以翠琴名義），二十五日會參加2 會（以
    其子林經緯，其女林宜汾名義）、卯○○十日會參加1 會，
    十五日會參加1 會（以卯○○名義）、辛○○十五日會參加
    1 會（以辛○○名義），上述除壬○○有1 會已得標、子○○○以其女「思華」名義入會之1 會亦已以4500元得標外，
    其餘上開人等均屬活會。詎被告竟於上開會期期間內，基於
    為自己不法所有之概括犯意，連續向十日會及十五日會之會
    員偽稱實未得標之某會員得標，致使上開參加之活會會員誤
    信而如期繳納各期會款，被告即將收得之會款挪為私用。嗣
    於85年12月間，十日會部分被會員丙○○、甲○○、己○○
    、壬○○、辰○○、庚○○○、丁○○、戊○、辛○○等人
    發現被告冒標情事而停標，惟被告仍對不知情之丑○○、子
    ○○○、寅○○、卯○○等四人佯為繼續開標收取活會會款
    ，直迄86年7 月10日，子○○○以7000元高價得標後，被告
    無法給付會款，及十五日會於86年7 月份未如期開標，經各
    該會活會會員聯繫結果，發現實際活會會員人數比應有活會
    會員人數為多，有遭被告冒標情事始知受騙。因認被告涉犯
    刑法第339 條詐欺之罪嫌。
二、按時效完成者，應諭知免訴之判決，並得不經言詞辯論為之
    ，刑事訴訟法第302 條第2 款、第307 條分別定有明文。又
    行為後法律有變更者，適用行為時之法律，但行為後之法律
    有利於行為人者，適用最有利於行為人之法律，95年7 月1
    日修正施行之刑法第2 條第1 項定有明文。本條規定係關於
    新舊法比較適用之準據法，其本身無關行為可罰性要件之變
    更，故於95年7 月1 日刑法部分條文修正施行後，如有涉及
    比較新舊法之問題，即應逕依修正後刑法第2 條第1 項規定
    ，為「從舊從輕」之比較（參見最高法院95年度第8 次刑事
    庭會議決議意旨）。查被告癸○○行為後，刑法第80條關於
    追訴權消滅時效之規定，修正前刑法第80條原規定：「追訴
    權，因下列期間內不行使而消滅：（一）死刑、無期徒刑或
    10 年 以上有期徒刑者，20年。（二）3 年以上10年未滿有
    期徒刑者，10年。（三）1 年以上3 年未滿有期徒刑者，5
    年。（四）1 年未滿有期徒刑者，3 年。（五）拘役或罰金
    者，1 年。前項期間自犯罪成立之日起算。但犯罪行為有連
    續或繼續之狀態者，自行為終了之日起算」，而修正後刑法
    第80 條 則規定：「追訴權，因下列期間內未起訴而消滅：
    （一）犯最重本刑為死刑、無期徒刑或10年以上有期徒刑之
    罪者，30年。（二）犯最重本刑為3 年以上10年未滿有期徒
    刑之罪者，20年。（三）犯最重本刑為1 年以上3 年未滿有
    期徒刑之罪者，10年。（四）犯最重本刑為1 年未滿有期徒
    刑、拘役或罰金之罪者，5 年。前項期間自犯罪成立之日起
    算。但犯罪行為有繼續之狀態者，自行為終了之日起算」。
    本件被告依臺灣桃園地方法院檢察署檢察官起訴之涉犯法條
    為刑法339 條第1 項詐欺取財罪，其法定刑為5 年以下有期
    徒刑、拘役或科或併科銀元1,000 元以下罰金，是依修正前
    刑法第80條之規定，追訴權時效期間為10年，修正後之刑法
    第80條則將追訴權時效期間提高為20年，經比較新舊法之結
    果，自以被告行為時之修正前刑法第80條規定對被告較為有
    利，是依刑法第2 條第1 項前段之規定，本件應適用被告行
    為時之修正前刑法第80條規定，則關於追訴權時效之停止進
    行，及其期間、計算，應一體適用修正前刑法第83條之規定
    。
三、經查:
（一）本件被告癸○○被訴自83年5 月10日起，連續向上開合會
      之活會會員詐欺取財，直至會員子○○○於86年7 月10
      日得標後被告無法給付會款時始知受騙，是被告犯罪最終
      終了日為應「86年7 月10日」，而被告係於86年7 月31
      日經告訴人丑○○等向臺灣桃園地方法院檢察署檢察官提
      出告訴而開始偵查，並於同年9 月30日提起公訴，10月15
      日繫屬本院，嗣因被告逃匿，經本院於87年1 月14日發佈
      通緝，至審判之程序不能開始、繼續等情，業經本院調取
      本院86年度易字第4700號卷及臺灣桃園地方法院檢察署86
      年度偵字第10604 、12633 號卷核閱無誤，並有告訴狀1
      紙、起訴書1 份、通緝書1 份、本院收件戳印1 枚存於臺
      灣桃園地方法院檢察署函文等在卷可查。
（二）故本件追訴權時效，因被告逃匿致審判之程序，不能繼續
      ，而停止其進行。又被告所犯之上開罪名，依修正前刑法
      第80條第1 項第2 款、第83條之規定，其追訴權時效期間
      共12年6 月，而自檢察官於86年7 月31日開始實施偵查日
      起至本院87年1 月14日發布通緝日止，此段期間檢察官及
      本院乃依法行使追訴及審判之程序，依司法院大法官會議
      釋字第138 號解釋，此時追訴權既無不行使之情形，自不
      生時效進行之問題。是本件追訴權時效自86年7 月10日被
      告犯罪行為終了日起算，加計前揭12年6 月追訴權時效期
      間，及公訴人自86年7 月31日開始偵查迄至87年1 月14日
      本院發布通緝期間之5 月又16日，故本件被告所犯前揭詐
      欺取財罪之追訴權時效應於99年6 月26日即告完成。
（三）縱上，本件被告犯罪之追訴權時效既已完成，揆諸前開說
      明，爰不經言詞辯論，逕為免訴判決之諭知。
據上論斷，依刑事訴訟法第302 條第2 款、第307 條，判決如主
文。
中    華    民    國    99    年    7     月    6     日
                    刑事第三庭  審判長法  官  謝順輝
                                      法  官  曾雨明
                                      法  官  楊麗文
以上正本證明與原本無異。
如不服本判決，應於判決送達後10日內向本院提出上訴狀（應附
繕本），其未敘述上訴理由者，應於上訴期間屆滿後20日內補提
理由書狀於本院，上訴於臺灣高等法院。
                                      書記官  柯凱騰
中    華    民    國    99    年    7     月    6     日

司法院資訊處製作；財團法人民間司法改革基金會備份。
